臺灣高等法院臺中分院刑事判決
110年度上更一字第131號
上  訴  人  
即  被  告  劉芳烙




選任辯護人  蕭博仁律師（法扶律師）
            簡詩展律師（法扶律師，民國110年11月16日審理 
                         庭後解除委任） 
上列上訴人因違反毒品危害防制條例等案件，不服臺灣彰化地方
法院109年度訴字第266號中華民國109年7月27日第一審判決（起
訴案號：臺灣彰化地方檢察署108年度偵字第6721、9303、9304
號），提起上訴，本院判決後，經最高法院就轉讓禁藥部分撤銷
發回更審，本院更為判決如下：
    主  文
原判決關於劉芳烙轉讓禁藥部分，撤銷。
劉芳烙犯轉讓禁藥罪，累犯，處有期徒刑肆月。行動電話壹支（
廠牌：IPHONE，含門號0000000000號SIM卡壹張），沒收。
    事  實
一、劉芳烙知悉甲基安非他命為第二級毒品，且為藥事法管制之
    禁藥，依法不得持有、轉讓，竟基於轉讓禁藥甲基安非他命
    之犯意，於108年4月10日某時，持用門號0000000000號行動
    電話與○○○聯繫轉讓禁藥甲基安非他命事宜後，○○○即於同日
    晚間7時53分許，撥打電話委請○○○代為向劉芳烙拿取甲基安
    非他命，○○○即於同日晚間8時12分許，前往位於彰化縣○○○○
    ○○○○與忠全路路口之統一超商（和全門市）與劉芳烙見面，
    劉芳烙即交付禁藥甲基安命1小包給○○○，再由○○○轉交給○○○
    施用，而以此方式轉讓禁藥甲基安非他命給○○○。
二、案經彰化縣警察局移送臺灣彰化地方檢察署檢察官偵查起訴
    。　　
    理  由
一、認定犯罪事實所憑之證據及理由
  ㈠上述犯罪事實業據上訴人即被告劉芳烙（下稱被告）坦承不
    諱，核與證人○○○、○○○於警詢及偵訊中之證述相符（見偵93
    03卷第83至85頁、第112至114頁、第173至175頁、
　　偵6721卷二第119至120頁、第217頁），並有通訊監察譯文
    、彰化縣警察局108年6月26日搜索扣押筆錄、搜索現場及扣
    案物照片、證人○○○之採集尿液同意書、委託檢驗尿液代號
    與真實姓名對照表在卷可稽（見他363卷第152頁、偵9303卷
    第47至51頁、第55至57頁、第131至135頁、第141至143頁、
    第145至147頁、第201至205頁、第209頁），及扣案之被告
    與轉讓禁藥對象聯繫之IPHONE廠牌行動電話（含門號000000
    0000號SIM卡1 張）1支可資佐證，足見被告之任意性自白與
    事實相符。
  ㈡依被告於偵查中供稱：伊是對○○○而已，○○○是○○○的朋友，都
    是○○○帶○○○來，伊跟○○○不熟等語（見偵9303卷第392頁），
    及證人○○○於警詢及偵查中證稱：○○○到達○○○○○○與忠全路口
    的超商後，打電話給伊，伊再聯繫被告說○○○已經到達了，
    因為○○○沒辦法直接聯絡被告，所以到便利商店打電話給伊
    ，伊再聯絡被告出來。這個毒品不用錢，是被告要給伊試用
    的，是伊再分給○○○等語（見偵9303卷第84頁、偵6721卷二
    第120頁）；證人○○○於警詢及偵查中證稱：伊到達○○○○○○與
    忠全路口的超商後，打電話給○○○，○○○再聯繫被告說伊已經
    到達了等語（見偵9303卷第175頁、偵6721卷二第217頁），
    可知被告轉讓甲基安非他命之對象為證人○○○，證人○○○僅係
    受○○○委託，代為向被告拿取甲基安非他命，並非被告轉讓
    之對象。 
　㈢綜上，被告轉讓甲基安非他命給○○○之犯行事證明確，堪以認
    定，應予依法論科。
二、論罪科刑之理由
  ㈠查甲基安非他命係毒品危害防制條例第2條第2項第2款之第二
    級毒品，且第二級毒品MDMA、MDA、安非他命及甲基安非他
    命等成分均屬安非他命類藥品，業經行政院衛生署75年7月1
    1日以衛署藥字第597627號公告，為有效管理安非他命類藥
    品與其衍生物之冊類及其製劑，重申公告禁止使用，而均屬
    藥事法第22條第1項第1款所規定之「禁藥」（即藥事法第22
    條第1款所稱之『經中央衛生主管機關明令公告禁止製造、調
    劑、輸入、輸出、販賣或陳列之毒害藥品』）。嗣雖又經同
    署公告列為化學合成類麻醉藥品管理，仍不失其為禁藥之性
    質（最高法院82年台上字第2259號判決參照）。次按明知為
    禁藥甲基安非他命而轉讓者，除成立毒品危害防制條例第8
    條第2項之轉讓第二級毒品罪外，亦構成藥事法第83條第1項
    之轉讓禁藥罪，此係屬同一犯罪行為而同時有二種法律可資
    處罰之法條（規）競合情形，應依「重法優於輕法」、「後
    法優於前法」等法理，擇一處斷。毒品危害防制條例第8條
    第2項轉讓第二級毒品罪之法定本刑為『6月以上5年以下有期
    徒刑，得併科新臺幣70萬元以下罰金』；而104年12月2日修
    正施行之藥事法第83條第1項轉讓禁藥罪之法定本刑為『7年
    以下有期徒刑，得併科新臺幣5,000萬元以下罰金。』。本案
    並無證據可證明被告轉讓給○○○之甲基安非他命之數量已達
    行政院依毒品危害防制條例第8條第6項頒訂之「轉讓毒品加
    重其刑之數量標準」第2條第1項第2款關於第二級毒品在淨
    重10公克以上之規定，依罪證有疑利於被告原則，應認被告
    轉讓給○○○之甲基安非他命數量未超過淨重10公克以上，而
    被告轉讓之對象○○○為成年人，有其年籍資料在卷可參（見
    偵9303卷第109頁），可知被告轉讓甲基安非他命之情節（
    亦即其轉讓之數量），並無應依毒品危害防制條例第8條第6
    項及第9條之規定加重其刑至二分之一之情形，藥事法第83
    條第1項之罪之法定本刑，顯較毒品危害防制條例第8條第2
    項之罪法定本刑為重，依前述「重法優於輕法」之法理，本
    件被告轉讓甲基安非他命之行為，自應優先適用藥事法第83
    條第1項規定處斷（最高法院97年度台上字第3490號、97年
    度台非字第397號判決意旨參照）。
  ㈡核被告所為，係犯藥事法第83條第1項之轉讓禁藥罪。又被告
    所犯轉讓禁藥之犯行，因與轉讓第二級毒品犯行經法條競合
    適用之結果，僅能論以藥事法第83條第1項之轉讓禁藥罪，
    已如前述，且藥事法第83條第1項並未處罰持有禁藥之行為
    ，則本案自不生被告持有、轉讓禁藥甲基安非他命間之低度
    、高度行為論罪之問題，附此敘明。
  ㈢被告前因施用毒品、竊盜、搶奪等案件，分別經法院判處應
    執行有期徒刑6年4月、5年2月確定，經接續執行，於106年1
    月11日因縮短刑期假釋出監，假釋期間付保護管束，於108
    年3月11日假釋期滿未經撤銷，視為執行完畢，有臺灣高等
    法院被告前案紀錄表在卷可佐，其於前案執行完畢後5年內
    故意再犯本件有期徒刑以上之罪，符合刑法第47條第1項累
    犯之構成要件。依據司法院大法官釋字第775號解釋意旨，
    被告在假釋期滿後，短時間內再犯本案轉讓禁藥罪，使毒品
    擴散，予以加重最低度本刑並無罪刑不相當之情形，除法定
    刑為無期徒刑部分依法不得加重外，應依刑法第47條第1項
    之規定加重其刑。
  ㈣按毒品危害防制條例第17條第2項所示規定，在於使犯第4項
    至8項之毒品案件之刑事訴訟程序儘早確定，並鼓勵行為人
    認罪，開啟其自新之路，是類案件性質，其案情比較隱密而
    複雜，證據蒐集、調查及犯罪事實認定相對困難，藉此優惠
    ，鼓勵行為人及時悔悟，同時使偵、審程序較易順利進行，
    亦容易折服而告確定，兼收節省訴訟勞費之效，且轉讓甲基
    安非他命，如行為人於偵審中自白，性質上亦屬於轉讓毒品
    案件，且與刑事訴訟程序儘早確定間具有高度關聯性，而藥
    事法更無與該規定相類或衝突之規定，基於本質上相同事物
    應為相同處理之法理，及法秩序一致性之要求，自應給予該
    規定減刑寬典，以調和上開各法規範間之法律效果，是以倘
    行為人於偵查及歷次審判中自白者（109年7月15日施行前則
    規定：偵查及審判中均自白者），仍應適用毒品危害防制條
    例第17條第2項規定減輕其刑（最高法院109年度台上字第42
    43號刑事判決意旨參照）。本案被告就其所犯轉讓禁藥甲基
    安非他命罪，於偵查、原審及本院審理時均坦承不諱，依上
    述說明，應依毒品危害防制條例第17條第2項規定減輕其刑
    ，並依法先加重後輕之。
  ㈤撤銷改判之理由
  ⒈原審認被告轉讓禁藥之犯行明確，予以論科，固非無見。惟
    原審認定被告轉讓禁藥之對象為○○○、○○○2人，尚有未當；
    復未及審酌上述最高法院刑事判決意旨，依毒品危害防制條
    例第17條第2項之規定予以減輕其刑，亦有未當。被告上訴
    意旨請求依前開規定予以減刑，其上訴為有理由，應由本院
    將原判決關於被告轉讓禁藥部分予以撤銷改判。
　⒉爰審酌被告前有多次毒品前科，當知毒品成癮後戒斷不易，
    對施用者之身心健康、家庭與社會生活危害甚大，竟於前案
    執行完畢後，仍犯本案之罪，助長毒品之散播，實非可取 
    ，但斟酌被告犯罪後坦承犯行，態度尚稱良好，其所轉讓毒
    品（禁藥）數量不多，整體犯罪情節尚非嚴重，及被告從事
    鐵工工作，智識程度為國中畢業，經濟狀況尚可，家中尚有
    母親、妹妹之生活狀況（見本院卷第131頁）等一切情狀，
    量處如主文第2項所示之刑。
三、沒收部分　　
    扣案之IPHONE行動電話1支（含門號0000000000號SIM卡1張
    ）係被告所有，且供其為轉讓禁藥犯行所用之物，業據被告
    供述在卷（見原審卷第331頁），被告轉讓禁藥犯行，因論
    以藥事法第83條第1項之轉讓禁藥罪，自無從割裂適用毒品
    危害防制條例第19條沒收上開行動電話，原審就上開行動電
    話援引毒品危害防制條例第19條規定於被告轉讓禁藥犯行項
    下宣告沒收，自有違誤，此部分亦應由本院予以撤銷，改依
    刑法第38條第2項前段之規定予以宣告沒收。
據上論結，應依刑事訴訟法第369條第1項前段、第364條、第299
條第1項前段，判決如主文。
本案經檢察官林裕斌提起公訴，檢察官張慧瓊到庭執行職務。
中　　華　　民　　國　　110 　年　　11　　月　　30　　日
            刑事第十一庭　  審判長法　官　張意聰
                                  法　官　周瑞芬
                                  法　官　陳慧珊
以上正本證明與原本無異。
如不服本判決應於收受送達後二十日內向本院提出上訴書狀，其
未敘述上訴理由者，並得於提起上訴後二十日內向本院補提理由
書（均須按他造當事人之人數附繕本）「切勿逕送上級法院」。
因疫情而遲誤不變期間，得向法院聲請回復原狀。

                                  書記官  李淑芬
　　　　　　　　　　　　　　　　　
中　　華　　民　　國　　110 　年　　11　　月　　30　　日
【附錄本案論罪科刑法條】
藥事法第83條第1項：
明知為偽藥或禁藥，而販賣、供應、調劑、運送、寄藏、牙保、
轉讓或意圖販賣而陳列者，處7年以下有期徒刑，得併科新臺幣5
千萬元以下罰金。